【裁判字號】    91,訴,2404
【裁判日期】    920214
【裁判案由】    傷害致死
【裁判全文】
臺灣板橋地方法院刑事判決                        九十一年度訴字第二四０四號
    公  訴  人  臺灣板橋地方法院檢察署檢察官
    被      告  丙○○
    指定辯護人  甲○公設辯護人吳天明
右列被告因傷害致死案件，經檢察官提起公訴（九十一年度偵字第一九八八一號），
甲○判決如左：
    主  文
丙○○傷害人之身體，因而致人於死，處有期徒刑參年捌月。
    事  實
一、丙○○與無業遊民丁○○，彼此二人係舊識，平日常在臺北縣中和市○○路四號
    公園內飲酒聊天，於民國九十一年十月八日上午九時許，丙○○、丁○○及另一
    年籍姓名不詳之友人復於上址四號公園內飲酒，因丙○○不滿丁○○先前曾向他
    人說丙○○之壞話，遂憤而離去，後丙○○復遇友人得知丁○○在外說丙○○沒
    用，丙○○因而心生不滿，遂於同日下午六時四十分許，前去上址四號公園，向
    在該公園涼亭內休息之丁○○質問，因丁○○未予理會，丙○○一氣之下，竟基
    於普通傷害之犯意，徒手毆打丁○○頭部、臉部及胸部，並明知腹部係人體重要
    之部位，卻仍舉腳重踢丁○○左側腹部，引發丁○○腹腔腸系膜血管破裂而出血
    休克死亡。嗣於同日下午七時許，經在該四號公園內溜冰場目睹前開事發經過之
    路人戊○○發現丁○○竟無呼吸及生命跡象後，隨即報警處理。經警方於同日二
    十時三十分許，在臺北縣中和市○○街二０二號前循線逮捕丙○○。
二、案經臺北縣政府警察局中和分局報請臺灣板橋地方法院檢察署檢察官相驗後偵查
    起訴。
    理  由
一、訊據被告丙○○固坦承於上述時地與被害人丁○○發生衝突，惟矢口否認有何傷
    害致死之犯行，辯稱：伊當時僅以手掌摑丁○○臉頰三下，並踢他屁股左邊一下
    ，後來伊即離開該涼亭，伊離去時丁○○還好好的，伊不知丁○○受傷會如此嚴
    重，主觀上非可預見丁○○會因而死亡云云。經查：
（一）右揭被告於上述時地徒手毆打被害人丁○○頭部、臉部及胸部，並舉腳重踢被
      害人丁○○左側腹部之事實，業據現場目擊證人戊○○於警訊及偵查中證述綦
      詳，核與另一現場目擊證人乙○○於警訊時證述情節相符。證人戊○○、乙○○二人與被告素不相識，亦無仇怨，應無設詞誣陷之理。觀諸證人戊○○於偵
      查中所證述：「我在中和安平路四號公園涼亭旁之溜冰場旁看到一老人拿一條
      薄被鋪在椅上，人就躺上去睡覺，過了十幾分鐘，聽到被告罵人的聲音，我看
      到被告打被害人頭部及胸部並踢他左側腹，我上前阻止，之前當被告罵及傷害
      被害人時，被害人均無任何反應」、「打頭臉時力道蠻大的，踢時是類似踢足
      球」之情節（參見偵查卷偵字案第三十一頁背面），被告應確有動手毆打被害
      人丁○○頭部、臉部及胸部，並舉腳重踢被害人左側腹部之不法犯行無訛。
（二）另本件被害人確因於上述時地遭被告毆打引發腹部鈍傷腸系膜血管破裂出血休
      克死亡乙節，亦經臺灣板橋地方法院檢察署檢察官督同檢驗員及法醫師相驗解
      剖屬實，制有勘驗筆錄一份、驗斷書一份、相驗屍體證明書二紙、被害人照片
      十九張及現場照片六張在卷足稽，並據法務部法醫研究所解剖鑑定無訛，有該
      所（91）法醫所醫鑑字第一四三０號鑑定書一份附卷可考。而被告於警訊、偵
      查及甲○審理時均自承確以腳踢被害人一下，而其所踢被害人身體之部位復經
      證人戊○○於偵查中證述係「於左側腹部以類似踢足球之力道」踢打，核與前
      該解剖鑑定書認被害人受傷部位可能為前腹較中央部位（參見偵查卷相字案第
      五十五頁）互核一致，堪信被告踢打被害人身體之部位應確係左側腹部無訛，
      被告辯稱僅係踢被害人屁股一下云云，顯不足採信。復參諸前開解剖鑑定書所
      認定被害人死因係腹部鈍傷腸系膜血管破裂，造成出血休克而死亡，而被告踢
      打被害人左側腹部後至被害人發生死亡結果之間，被害人並未遭受其他外力攻
      擊等情，亦經證人乙○○於警訊時證述明確（參見偵查卷偵字案第十一頁背面
      ），足認被告舉腳重踢被害人左側腹部之傷害行為，與被害人死亡結果之發生
      顯有相當因果關係。
（三）又人體腹部內有腸、胃等重要器官，乃身體重要之部位，對之重力踢打難免有
      受傷致死之危險，此應為一般人客觀上所得共認。而本件被害人係無業遊民，
      被告常拿食物給被害人吃，並曾邀被害人至被告家中居住，且被告亦明知被害
      人走路跛跛的等情，此業據被告自陳在卷（參見偵查卷相字案第二十五頁及甲○九十二年一月八日訊問筆錄），則被害人有營養不良，行動不便，身體狀況
      不佳之情形，即已為被告所知悉，故被告主觀上應得預見重力踢打身體狀況不
      佳之被害人腹部，可能會發生受創傷重死亡之結果，竟仍舉腳重踢被害人腹部
      ，因而引發被害人腹腔腸系膜血管破裂致其出血休克死亡，被告對於被害人死
      亡結果之發生，客觀上應得預見，其主觀上雖無預見，然有其預見可能性，是
      被告舉腳重踢被害人屬身體重要部位之腹部，其主觀上應能預見被害人可能因
      此發生受創傷重死亡之結果，殆無疑義。
    綜上所述，被告前開所辯，無非事後矯飾卸責之詞，不足採信。本件事證明確，
    被告犯行洵堪認定。
二、核被告丙○○所為，係犯刑法第二百七十七條第二項前段之傷害致死罪。查被告
    與被害人係多年舊識，平日係飲酒聊天之好友，此次係因一時失控，致罹重罪，
    惟其犯後深感悔意，已向被害人家屬致歉並取得諒解，被害人家屬亦表明不願追
    究之意，被告所犯本罪法定本刑為無期徒刑或七年以上有期徒刑，與其犯罪情節
    相較，實屬情輕法重，其犯罪情狀尚非無可憫恕之處，甲○認即令處以法定最低
    刑度猶嫌過重，爰依刑法第五十九條規定酌減其刑。爰審酌被告之品行、生活狀
    況、智識程度及其犯罪之動機、目的、手段、犯罪時所受之刺激以及犯罪後之態
    度等一切情狀，量處如主文所示之刑，以資懲儆。
據上論斷，應依刑事訴訟法第二百九十九條第一項前段，刑法第二百七十七條第二項
前段、第五十九條，判決如主文。
本案經檢察官孫治平到庭執行職務。
中      華      民      國      九  十  二    年    二    月    十  四  日
                                      臺灣板橋地方法院刑事第一庭
                                          法      官  高  奕  驤
右正本證明與原本無異。
如不服本判決應於送達後十日內向甲○提出上訴狀。
                                          書  記  官  廖  舜  宜
中      華      民      國      九  十  二    年    二    月    十  四  日
附錄本案論罪科刑法條全文：
刑法第二百七十七條：
傷害人之身體或健康者，處三年以下有期徒刑、拘役或一千元以下罰金。
犯前項之罪因而致人於死者，處無期徒刑或七年以上有期徒刑，致重傷者，處三年以
上十年以下有期徒刑。


司法院資訊處製作；財團法人民間司法改革基金會備份。
